最高法院刑事判決　　　　　　九十四年度台上字第四七０四號
　　上　訴　人　臺灣高等法院檢察署檢察官
　　被　　　告　甲○○
　　　　　　　　　　　　657.
　　　　　　　　丁○○
　　　　　　　　戰聲科技股份有限公司
　　兼　上　列
　　公司代表人　彭君平
　　　　　　　　　　　　巷1號.
　　被　　　告　臺視文化事業股份有限公司
　　代　表　人　鄭　優
　　被　　　告　乙○○
　　　　　　　　　　　　之3
　　　　　　　　丙○○
　　　　　　　　　　　　巷12.
　　上 列三 人
　　共　　　同
　　選任辯護人　黃虹霞律師
上列上訴人因被告等違反著作權法等罪案件，不服臺灣高等法院
中華民國九十四年三月三十日第二審判決（九十三年度上訴字第
二九五九號，起訴案號：臺灣桃園地方法院檢察署九十年度偵字
第一七九九九號、九十一年度偵字第七五六號、第三二五九號、
第一０二六九號、第一０二七０號、第一二六七四號），提起上
訴，本院判決如下：
    主  文
原判決關於甲○○、丁○○、彭君平部分均撤銷，發回臺灣高等
法院。
其他上訴駁回。
    理  由
一、撤銷發回（即甲○○、丁○○、彭君平）部分：
本件原判決以公訴意旨略稱：被告甲○○於民國八十八年十二月
十六日，因代比丹佛宗教文化藝術有限公司（代表人胡復壽，設
於台北市○○區○○街二四八號一樓、下稱比丹佛公司）製作如
原判決附表一所示之「古剎巡禮」等合計六百八十七部著作錄影
帶轉製成ＶＣＤ母版一事，乃簽訂上開著作權授權合約書，由比
丹佛公司授權甲○○自八十九年一月一日起至九十三年十二月三
十日止，發行上開著作家用版之權利，詎甲○○明知依約其並無
轉讓、發行或公開播送上開著作之權利，竟於八十九年二月一日
左右，與知情之被告戰聲科技股份有限公司（設於桃園縣中壢市
○○路二號，下稱戰聲公司，另從程序上駁回，詳如後述）負責
人被告彭君平，基於共同概括犯意之聯絡，推由戰聲公司非法重
製上開著作並發行、販賣，且由知情之該公司總經理被告丁○○
執行相關事宜，連續共同不法侵害比丹佛公司之著作權益，直至
九十年七月間，比丹佛公司代表人胡壽復始循線查知上情，乃先
後於九十年八月二日及九十年八月二十九日通知戰聲公司要求停
止，惟戰聲公司均不予置理繼續前揭侵害行為，嗣於九十年九月
二十五日下午二時三十分許，為警在戰聲公司現址扣得如原判決
附表二所示古剎巡禮等著作光碟一萬五千六百零二片，因認甲○
○、丁○○、彭君平均涉犯九十二年七月九日修正前著作權法第
九十四條之以犯第九十一條第二項意圖銷售而擅自重製之方法侵
害他人之著作財產權、第九十二條以公開播映方式侵害他人之著
作財產權及同法第九十三條第三款以違反第八十七條第二款之方
法侵害他人之著作權為常業罪嫌（起訴書雖未記載常業犯法條，
惟公訴人於第一審論告時，其當庭陳述及論告書已更正為犯上開
罪名之常業犯）等情。而經審理結果，認甲○○、丁○○、彭君
平被訴之上開罪嫌，均屬不能證明，因而維持第一審判決關於諭
知甲○○、丁○○、彭君平均無罪部分，駁回檢察官在第二審之
上訴。
惟查：審理事實之法院，對於案內與認定事實、適用法律、罪名
成立與否或於公平正義之維護或對被告之利益有重大關係之一切
證據，除認為不必要者外，均應詳為調查，然後基於調查所得之
心證以為判斷之基礎；苟與認定事實、適用法律有重要關係，或
於公平正義之維護或對被告之利益，有重大關係之事項，在客觀
上認為應行調查之證據，又非不易調查或不能調查，而未依法加
以調查，率予判決者，即有刑事訴訟法第三百七十九條第十款規
定所稱應於審判期日調查之證據未予調查之違法。告訴人比丹佛
公司執其與橋窗傳播有限公司（負責人林立昇，下稱橋窗公司）
簽訂之著作財產權讓與證明書及經劉敏卿律師見證之買賣合約書
，主張該公司就原判決附表一所示之著作均有著作財產權。原判
決則係以：「上開著作依卷內資料及照片所示，所涉影片達六百
八十七部，內容種類廣泛，包括語言、民俗、攝影、養生、旅遊
、才藝、動物世界、舞蹈、靈異、占星術、教育等等，顯非一人
獨力創作，橋窗公司既屬法人，實際創作之人必為該公司之受僱
人或受聘人，則此等創作之著作財產權，依著作權法之規定非必
然歸屬於公司，而有究明之必要，惟經原審（指第一審）三次傳
訊證人即橋窗公司負責人林立昇均未到庭應訊，迄至本院開庭言
詞辯論為止，告訴人公司均無法促使該證人到庭，亦未再進一步
提出積極證據證明橋窗公司就此等著作已取得著作財產權，上開
證據之證明力已嫌薄弱」，而認定比丹佛公司提出之上開著作財
產權讓與證明書、買賣合約書，均不足以證明其對系爭錄影節目
享有著作財產權。惟甲○○之妻陳玉新任負責人之你的文化事業
股份有限公司（下稱你的文化公司），於八十九年一月一日即與
比丹佛公司簽訂影片授權合約書，經比丹佛公司授權取得前開著
作八十九年一月一日起至九十三年十二月之光碟片家用版權，有
影片授權合約書影本乙份在卷可按（見九十年度偵字第一七九九
九號卷第一九七頁、第一九八頁）；甲○○於偵查中就上開著作
之著作財產權人係比丹佛公司，及其因比丹佛公司授權取得前揭
著作之家用版權乙事，復一再供認無誤（見同上卷第二六三頁、
第二八一頁）；證人談治東於偵查、證人虞肯銘於第一審法院另
案調查中，復分別證稱：「（問：本件『你的』與『比丹佛』簽
約在場﹖）我有在場，說好家用版的重製發行歸甲○○，公播版
歸胡壽復，但制作由『你的』做，『比丹佛』要付成本」（談治
東部分，見同上卷第二八０頁背面）、「（問：我『指甲○○』
在戰聲擔任副總時有無講過公播版權的問題？）有講過公播版權
的問題」、「（問：我『指甲○○』有無在會議上或私底下向你
提過『你的文化』賣給戰聲的節目沒有公播版權﹖）會議上沒有
提過，但是私底下有提過」（虞肯銘部分，見第一審卷第一宗第
二０一頁、第二０二頁）。若比丹佛公司非上揭著作之著作財產
權人，你的文化公司或甲○○，何以直至本件偵查中對之仍無任
何異議？甲○○出讓該等著作財產權予戰聲公司時，何以一再本
諸上揭授權合約書，強調你的文化公司並無公開播送權？又該等
著作之著作財產權人，若非比丹佛公司，其究係何人？第一審雖
曾傳喚主張係該等著作原著作財產權人之橋窗公司負責人林立昇
到庭作證未果，惟證人林立昇當時是否仍住居於法院傳喚之臺北
市○○區○○路二段二五０巷二三弄一一號四樓？若已搬遷，亦
非不可循此地址查明現住所後，傳拘到庭查證明白，原審就於公
平正義之維護有重大關係，且在客觀上應行調查，又非不易調查
或不能調查之上開證據，未依法調查，即行判決，顯有刑事訴訟
法第三百七十九條第十款規定所稱應於審判期日調查之證據未予
調查之違法。檢察官上訴意旨執此指摘原判決證據調查未盡，非
無理由，應認原判決關於甲○○、丁○○、彭君平部分，均有撤
銷發回更審之原因。
二、上訴駁回部分（即戰聲公司、臺視文化事業股份有限公司、
    乙○○、丙○○）部分：
按最重本刑三年以下有期徒刑、拘役或專科罰金之罪，經第二審
判決者，不得上訴於第三審法院，刑事訴訟法第三百七十六條第
三款定有明文。原判決關於被告戰聲公司、臺視文化事業股份有
限公司（下稱臺視文化公司）部分，起訴書認公司係法人，分別
涉犯九十二年七月九日修正前著作權法第一百零一條第一項之罪
（戰聲公司、臺視文化公司行為後，著作權法雖曾於九十年十一
月十二日修正，惟新舊法第一百零一條第一項之法文規定及法定
刑度均相同）。經查該罪係專科罰金，核屬刑事訴訟法第三百七
十六條第一款之案件。又檢察官就原判決關於被告乙○○、丙○
○部分提起上訴，經查本件起訴書證據並所犯法條欄雖記載乙○
○、丙○○係分別牽連犯九十二年七月九日修正前著作權法第九
十一條第二項、第九十二條及第九十三條第三款等罪嫌（乙○○
、丙○○行為後，著作權法雖曾於九十年十一月十二日修正，惟
新舊法第九十一條第二項、第九十二條、第九十三條第三款之法
文規定及法定刑度均相同）。惟第一審檢察官論告時，已當庭更
正該等部分之起訴法條均為同法第九十二條及第九十三條第三款
，並請依同法第九十二條規定從一重處斷（見第一審卷第三宗第
二三一頁、第二五六頁），嗣檢察官提起第二、三審上訴時，對
第一審到庭執行職務檢察官變更後之上揭論告法條，以及第一審
、原審據該等論告法條所為之無罪判決，從未為罪名之爭執，且
於本件上訴理由書內仍為同一罪名之認定（見上訴理由書第六頁
第十六行至第十九行）。經核九十二年七月九日修正前著作權法
第九十二條之法定本刑為三年以下有期徒刑，得併科新臺幣十五
萬元以下罰金；同法第九十三條第三款之法定本刑係二年以下有
期徒刑，得併科新臺幣十萬元以下罰金。均屬刑事訴訟法第三百
七十六條第一款之案件。前揭部分既經第二審判決，自均不得上
訴於第三審法院，檢察官就上開部分，竟仍提起上訴，皆為法所
不許，均應駁回。
據上論結，應依刑事訴訟法第三百九十七條、第四百零一條、第
三百九十五條前段，判決如主文。
中　　華　　民　　國　九十四　年　　八　　月　二十六　日
                      最高法院刑事第一庭
                          審判長法官  施　文　仁
                                法官  林　永　茂
                                法官  蕭　仰　歸
                                法官  王　居　財
                                法官  林　開　任
      本件正本證明與原本無異
                                      書  記  官
中　　華　　民　　國　九十四　年　　九　　月　　二　　日
                                                      Ｔ
